臺灣台中地方法院民事判決　九十一年度簡上字第四五號
　　上　訴　人
　　即　原　告　丙○○
　　法定代理人　甲○○○
　　訴訟代理人　乙○○
右當事人間執行異議之訴事件，上訴人對於中華民國九十年十二月二十七日本院沙鹿
簡易庭九十年度沙簡字第四九六號第一審判決提起上訴，並於第二審為訴之變更，本
院判決如左：
    主      文
上訴人之訴駁回。
第二審訴訟費用由上訴人負擔。
    事      實
甲、上訴人方面：
一、聲明：
（一）原判決廢棄。
（二）被上訴人應給付原告新台幣（下同）三十一萬零七百九十五元及自本件訴狀繕
      本送達之翌日起至清償日止按年利率百分之五計算之利息。
（三）第一、二審訴訟費用由被上訴人負擔。
二、陳述：除與原審判決書所載者相同茲予引用外，補稱：
（一）本件上訴人在第一審起訴之聲明事項為：「請求判決：鈞院民國九十年度執松
      字第一六九三六號強制執行事件，就原告所有座落台中縣沙鹿鎮○○段第五四
      一號田地七一平方公尺應有部分四分之一、同段五四一之三號建地一○四平方
      公尺暨地上建物建號八一六號門牌沙鹿鎮○○路七一五巷三十號二層樓房屋一
      棟所為查封之強制執行程序應予撤銷。」，惟因執行法院定期九十一年二月五
      日拍賣上訴人所有上開不動產，上訴人被迫不得已於拍賣前之一月二十五日向
      執行法院繳納被上訴人請求執行之金額三十一萬零七百九十五元，執行法院乃
      立即為撤銷查封之處分，本件情事已變更，爰依民事訴訟法第二百五十五條第
      一項第三款之規定，變更聲明事項如前開聲明所示。
（二）查原審雖曾調取九十年度執字第一六九三六號民事執行案卷，及八十五年度執
      字第一二三四五號民事執行案卷，但僅能從八十五年度執字第一二三四五號民
      事執行案卷所發之債權憑證可看出此後均在五年內聲請執行，而該卷內所附之
      八十年度民執七字第七三一九號舊債權憑證，是否已逾民國七十五年最原始之
      執行名義五年？尚無法看出。若超過五年時效，上訴人雖有欠被上訴人款項，
      但仍得拒絕給付。
（三）被上訴人聲請本件執行（九十年度執字第一六九三六號），係請求自民國七十
      五年八月五日起至清償日止，按年利率百分之五計算之利息，至少自其聲請執
      行日（九十年七月十二日）回溯五年以前之利息請求權亦已罹時效而消滅，上
      訴人亦得就時效已消滅之利息部分，上訴人亦得拒絕給付。
（四）查上訴人係因避免不動產被拍賣而不得已向執行法院繳清款項，此種情況與「
      任意向被上訴人清償」不同，故無民法第一百八十條第三款之適用，自得請求
      被上訴人將此金額返還予上訴人。
三、證據：除援用原審之立證方法。並聲請調取八十年度民執七字第七三一九號民事
    執行案卷。
乙、被上訴人方面：
一、聲明：上訴駁回。
二、陳述：除與原審判決書所載者相同茲予引用外，補稱：
（一）被上訴人不同意上訴人為訴之變更。
（二）本件執行程序業經債務人清償，並經鈞院塗銷查封登記，且通知被上訴人於九
      十年二月七日領取系爭執行款項三十一萬零七百九十五元，本件執行程序業已
      終結。
（三）被上訴人換發債權憑證均係由法院郵寄送達，從未到院領取。
三、證據：援用原審之立證方法，並補提出本院囑託塗銷查封登記函一件、發還案款
    通知一件、支票一紙為證。
    理　　由
一、本件上訴人於原審起訴主張：被告係依據民國七十五年間所取得之給付票款民事
    判決為執行名義而聲請鈞院九十年度執松字第一六九三六號給付票款強制執行事
    件（下稱系爭強制執行）執行原告所有之財產。而票據上之權利，因一年間不行
    使而消滅。經確定判決所確定之請求權，其原有消滅時效期間，不滿五年者，因
    中斷而重行起算之時效期間為五年，而被告於七十五、六年間取得之給付票款民
    事判決，迄今早已逾五年之期間，其因起訴而中斷重行起算之消滅時效期間，早
    已完成，原告依民法第一百四十四條第一項支規定，自得拒絕給付，為此爰依強
    制執行法第十四條第一項前段之規定提起本件訴訟（嗣因本件情事已變更，爰變
    更聲明事項如如前開聲明所示）等情。被上訴人則以債權憑證每五年執行一次、
    時效均中斷重行起算，並無罹於時效消滅的問題等語，資為抗辯。
二、查本件上訴人在第一審起訴之聲明事項為：「請求判決：鈞院民國九十年度執松
    字第一六九三六號強制執行事件，就原告所有座落台中縣沙鹿鎮○○段第五四一
    號田地七一平方公尺應有部分四分之一、同段五四一之三號建地一○四平方公尺
    暨地上建物建號八一六號門牌沙鹿鎮○○路七一五巷三十號二層樓房屋一棟所為
    查封之強制執行程序應予撤銷。」，惟因執行法院定期九十一年二月五日拍賣上
    訴人所有上開不動產，上訴人迫不得已於拍賣前之一月二十五日向執行法院繳納
    被上訴人請求執行之金額三十一萬零七百九十五元，執行法院乃立即為撤銷查封
    之處分，本件情事已變更，上訴人爰依民事訴訟法第二百五十五條第一項第三款
    之規定，變更聲明事項如前述等情。雖被上訴人不同意上訴人之變更。惟按上訴
    審程序中，訴之變更或追加，非經他造同意，不得為之，但第二百五十五條第一
    項第二款至第六款情形，不在此限，此於簡易訴訟上訴程序亦有準用，民事訴訟
    法第四百三十六條之一第三項、第四百四十六條第一項、第二百五十五條分別定
    有明文。查本件情事既已變更，上訴人爰變更聲明事項，於法並無不合，應予准
    許，合先敘明。
二、上訴人主張被上訴人依據七十五年間所取得之給付票款民事判決為執行名義而聲
    請鈞院九十年度執松字第一六九三六號給付票款強制執行事件執行原告所有之財
    產等情，為兩造所不爭執，並經本院調閱九十年度執松字第一六九三六號給付票
    款強制執行事件全卷，核屬相符，自堪信為真實。按時效中斷者，自中斷之事由
    終止時，重行起算。因起訴而中斷之時效，自受確定判決，或因其他方法訴訟終
    結時，重行起算。經確定判決或其他與確定判決有同一效力之執行名義所確定之
    請求權，其原有消滅時效期間不滿五年者，因中斷而重行起算之時效期間為五年
    ，民法第一百三十七條定有明文。經查，被上訴人係以本院七十五年度訴字第二
    八五四號確定判決為執行名義聲請強制執行，由本院執行無效果，於七十五年八
    月二十七日核發債權憑證（七十五年度執字第七二五三號）後，被告復於八十年
    八月二十九日以前開債權憑證為執行名義向本院聲請強制執行（八十年度執七字
    第七三一九號），雖前後經過五年又二日，惟按消滅時效自請求權可行使時起算
    ，民法第一百二十八條前段定有明文。查上開七十五年度執字第七二五三號執行
    名義，雖於七十五年八月二十七日核發，惟此僅係本院發文之時間，並非被上訴
    人收受送達之時間，被上訴人尚未收到該執行名義自無從行使其請求權利，故應
    查明被上訴人收受送達債權憑證之日期，惟查本院七十五年度執字第七二五三號
    執行卷宗，因已逾保存期限而已銷燬，此有本院調卷單在卷可查，故無從調出原
    卷以查明被上訴人之實際受送達日期，惟查，依法院發文郵寄送達時間約需四日
    左右，此參看八十年度民執七字第七三一九號債權憑證於八十年九月二日核發，
    被上訴人於同（八十）年九月六日收受送達；八十五年度執字第一二三四五號債
    權憑證於八十五年九月二十一日核發，被上訴人於同（八十五）年九月二十六日
    收受送達等情，此有本院調取之八十年度民執七字第七三一九號、八十五年度執
    字第一二三四五號民事執行案卷內附債權憑證及送達證書即明，故依前揭民法第
    一百二十八條前段規定，尚難認定被上訴人之請求執行有罹於時效之情形。又本
    院八十年度民執七字第七三一九號執行無效果，於八十年九月二日核發債權憑證
    後，被告復於五年內之八十五年八月二十七日以前開債權憑證為執行名義向本院
    聲請強制執行（八十五年度執字第一二三四五號），由本院以八十五年度執字第
    一二三四五號執行無效果後，於八十五年九月二十一日發給債權憑證；被上訴人
    則再於發給債權憑證後五年內之九十年七月九日聲請系爭強制執行（九十年度執
    字第一六九三六號）等情，此經本院調閱本院八十年度民執字第七三一九號、八
    十五年度執字第一二三四五號、九十年度執字第一六九三六號執行卷宗屬實，揆
    諸前揭法律規定，被上訴人請求給付票款之請求權雖僅一年，然請求權時效既因
    起訴及聲請強制執行而中斷，則該票款請求權因時效因中斷而重行起算之時效期
    間為五年，被上訴人既均係在五年內聲請強制執行，自無罹於時效消滅可言。原
    審據此為上訴人敗訴之判決，核無違誤。又上訴人雖於上訴審因情事變更改代以
    其他聲明，惟查被上訴人請求權並未罹於時效而消滅，其嗣於上開系爭執行程序
    中業經債務人清償，並經通知具領領系爭執行款項三十一萬零七百九十五元，於
    法核屬正當，亦無不當得利可言，上訴人之主張亦不足取。又上訴人主張：被上
    訴人聲請本件執行（九十年度執字第一六九三六號），係請求自民國七十五年八
    月五日起至清償日止，按年利率百分之五計算之利息，至少自其聲請執行日（九
    十年七月十二日）回溯五年以前之利息請求權亦已罹時效而消滅，上訴人亦得就
    時效已消滅之利息部分，上訴人亦得拒絕給付等情，惟查，被上訴人之利息請求
    業經前開民事判決所確定，而被上訴人請求執行亦未罹於時效，已見前述，是上
    訴人此部分主張亦非可採。故上訴意旨指摘原判決不當，請求廢棄改判，為無理
    由，應予駁回。
三、據上論結，本件上訴為無理由，依民事訴訟法第四百三十六條之一第三項、第四
    百四十九條第一項、第七十八條，判決如主文。
中　　　華　　　民　　　國　　九十一　　年　　　五　　　月　　三十一　　日
                                    臺灣臺中地方法院民事第三庭
~B審判長法官　張瑞蘭
~B法　　　官　林宗成
~B法　　　官　張國華
右為正本係照原本作成
不得上訴。
中　　　華　　　民　　　國　　九十一　　年　　　五　　　月　　三十一　　日
~B法院書記官
